臺灣高雄地方法院民事裁定
110年度消債更字第92號
聲  請  人  李育修（原名：李秉謙、李鴻聖）
0000000000000000

0000000000000000

代  理  人  林易玫律師
上列當事人因消費者債務清理事件聲請更生，本院裁定如下：
    主  文
聲請人李育修（原名：李秉謙、李鴻聖）自中華民國一一○年八
月二十五日下午四時起開始更生程序。
命司法事務官進行本件更生程序。
    理  由
一、本件聲請意旨略以：伊無力清償債務，曾向本院聲請前置調
    解（105年度司消債調字第192號），因無還款能力而於民國
    105年5月16日調解不成立，並以105年度消債更字第291號 
    裁定於同年7月29日開始更生程序（下稱前更案），惟經本
    院司法事務官辦理105年度司執消債更字第337號更生執行事
    件後，期間聲請人於106年2月23日聲請撤回，經全體相對人
    同意後執行終結。因聲請人仍有不能清償債務或有不能清償
    之虞，復未經法院裁定開始清算程序或宣告破產，爰依法聲
    請准予裁定更生等語。
二、按債務人不能清償債務或有不能清償之虞者，得依本條例所
    定更生或清算程序，清理其債務；債務人無擔保或無優先權
    之本金及利息債務總額未逾新臺幣（下同）12,000,000元者
    ，於法院裁定開始清算程序或宣告破產前，得向法院聲請更
    生；法院開始更生程序之裁定，應載明其年、月、日、時，
    並即時發生效力；法院開始更生或清算程序後，得命司法事
    務官進行更生或清算程序，必要時得選任律師、會計師或其
    他適當之自然人或法人1人為監督人或管理人，消費者債務
    清理條例（下稱消債條例）第3條、第16條第1項、第42條第
    1項、第45條第1項分別定有明文。
三、經查：
  ㈠聲請人前有不能清償債務之情事，前以書面向本院聲請前置
    調解不成立後，於105年5月16日向本院聲請更生，經本院 
    以105年度消債更字第291號民事裁定准自105年7月29日下午
    4時起開始更生程序，惟經本院司法事務官辦理105年度司執
    消債更字第337號更生執行事件後，期間聲請人於106年2月2
    3日聲請撤回，經全體相對人同意後執行終結，聲請人復依
    消債條例第151條第1項之規定，於110年3月24日以書面向本
    院聲請更生，業經本院依職權調取本院105年度消債更字第2
    91號更生事件、105年度司執消債更字第337號更生執行事件
    、105年度司消債調字第192號前置調解事件等卷宗審閱無訛
    ，堪認屬實。
　㈡聲請人於108年度至109年度無申報所得，名下有1998年(廠牌
    ：大慶，車牌號碼：0000-00)及1992年(廠牌：福特六和 ，
    車牌號碼：0000-00)，車齡分別為23年、28年，前者經回收
    報廢，後者自始為聲請人之父親使用，目前下落不明，無法
    報廢；110年5月7日查詢時以投保薪資24,000元在高榮工程
    有限公司於110年5月5日加保勞工保險；另聲請人雖有投保
    多張保單，但其中新光人壽2張保單均為非要保人，僅中國
    人壽為有效保單（保單號碼00000000號），惟無保單解約金
    ；聲請人自陳自93年起至107年12月在青年夜市擺攤，賣女
    裝，扣除攤位租金、電費、進貨成本，自己經營，均未設立
    公司行號，小月的時候，大約還有剩5,000元至6,000元，營
    收比較好的時候還剩1萬初頭。另陳稱自108年2月起至109年
    12月任職於亞妮服飾精品行，受僱於負責人即配偶楊為雅，
    每月薪資23,000元，與楊為雅即雅妮服飾精品行於110年4月
    29日提出該獨資商號108、109年勞工工資清冊所載相符；嗣
    自110年1月起任職於達豐服飾行，受僱於負責人楊為雅，至
    110年4月8日離職，每月薪資各24,223元、24,276元、23,75
    6元，收入共計72,255元(月薪平均24,085元)，與楊為雅即
    達豐服飾行於110年4月29日提出該獨資商號110年勞工工資
    清冊所載一致；再自110年5月5日起迄今於高榮工程有限公
    司任職，月薪24,000元；上開獨資商號亞妮服飾精品行，及
    達豐服飾行，負責人均為聲請人之配偶楊為雅，聲請人均為
    受僱人，自陳前者每月營業額約170,000元，扣除進貨成本
    約一半即85,000元，再扣除房租32,000元及聲請人之薪資24
    ,000元，聲請人之配偶每月平均收入約29,000元，聲請人及
    配偶均未領取補助或給付等情，有財政部高雄國稅局108年
    綜合所得稅各類所得資料清單及財產歸屬資料清單【本院11
    0年度消債更字第92號卷（下稱卷）第13至14頁】、109年稅
    務電子閘門財產所得調件明細表（卷第96頁）、財產及收入
    狀況說明書（卷第5頁）、債權人清冊（卷第6頁）、戶籍謄
    本（卷第58頁）、勞工保險被保險人投保資料表（卷第44頁
    ）、個人商業保險查詢結果表（卷第52頁）、保誠人壽保險
    股份有限公司保險單(卷第53頁)、新光人壽保險單(卷第69
    至72頁)、財團法人金融聯合徵信中心前置協商專用債權人
    清冊（卷第7至9頁）、信用報告（卷第10至12頁）、社會補
    助查詢表（卷第92至94頁）、勞動部勞動力發展署高屏澎東
    分署函（卷第36頁）、勞動部勞工保險局函（卷第35頁）、
    調解程序筆錄（本院105年度司消債調字第192號卷第77至79
    頁）、雅妮服飾精品行108、109年勞工工資清冊(卷第38至3
    9頁)、達豐服飾行110年勞工工資清冊(卷第37頁)、存簿（
    卷第40頁背面，聲請人陳報狀稱聲請人並無金融機構之存摺
    及證券存摺）、楊為雅即雅妮服飾精品行國稅局營業稅核定
    稅額繳款書(卷第50至51頁)、廢機動車輛回收管制聯單(卷
    第59頁)、雅妮服飾精品店租約（卷第63至68頁）、高雄市
    政府勞工局訓練就業中心函(卷第34頁)、聲請人110年5月10
    日陳報狀（卷第40至41頁）、高雄工程有限公司函附薪資單
    （卷第99至100頁，110年5月5日到職，5月薪資19,949元、6
    月薪資23,078元）、中國人壽保險股份有限公司函（卷第10
    4至105頁）、新光人壽保險股份有限公司函附投保簡表(卷
    第97至98頁)可憑。依聲請人上述工作、收入及財產情況，
    堪認以其自108年3月至110年2月每月平均收入約24,000元核
    算其償債能力，較為妥適。
  ㈢關於聲請人必要生活費用部分，聲請人主張每月支出15,384
    元（無房屋租金）乙情。按債務人必要生活費用，以最近1
    年衛生福利部或直轄市政府所公告當地區每人每月最低生活
    費1.2倍定之，消債條例第64條之2第1項定有明文。本院參
    酌衛福部社會司所公告110年度高雄市最低生活費為13,341
    元，1.2倍即16,009元。又聲請人陳稱於配偶所有之房屋居
    住，無房屋費用支出，故計算其個人每月必要生活費時，即
    應自前開已包括居住費用在內之每月最低生活費用中，扣除
    相當於房租支出所佔比例（大約為24.36％）。依此計算結果
    ，聲請人每月之必要生活費應以12,109元為準【計算式：16
    ,009－（16,009×24.36%）＝12,109】，逾此範圍難認必要。
  ㈣關於聲請人扶養支出部分，聲請人稱須負擔父親之扶養費，
    每月8,000元。經查，聲請人之父親李水鄰係41年生，現無
    業，於108年至109年度均無申報所得，名下有土地2筆現值
    共計208,954元，並有1992年出廠福特六和車輛1部，前於10
    1年11月23日以投保薪資30,300元退保，並於101年12月5日
    領取勞工保險一次請領老年給付424,971元，自109年1月起
    每月領取4,294元國民年金老年年金，此外未領取其他補助
    等情，此有戶籍謄本（卷第58、73頁）、所得資料清單及財
    產歸屬資料清單（卷第90至91頁、85至86頁、122至124頁）
    、勞動部勞工保險局函（卷第101至103頁）、存簿（卷第54
    至55頁）、勞工保險被保險人投保資料表（卷第108、120頁
    ）、社會補助查詢(卷第87至89頁、82至84頁)附卷可參，客
    觀上堪認聲請人之父親有受扶養必要。至於扶養費用數額部
    分，按受扶養者之必要生活費用，準用第1項規定計算基準
    數額，並依債務人依法應負擔扶養義務之比例認定之，消債
    條例第64條之2第2項亦有明定。準此，聲請人所應負擔其父
    親每月之扶養費，自宜以此為度，始得認係必要支出，是在
    無其他更為詳實之資料可供佐證之情形下，考量聲請人父親
    係一同居住於聲請人之配偶楊為雅所有房屋，本院認即應以
    110年度高雄市每人每月之最低生活費13,341元之1.2倍即16
    ,009元，扣除相當於房租支出所佔比例24.36％，俾免重複計
    列費用，而符公平之旨，則依此計算之結果，聲請人父親每
    月之必要生活費在不含居住費用之情形下，即應為12,109元
    【計算式：16,009－(16,009×24.36%)＝12,109】，再扣減每
    月領取之國民年金老年年金4,294元後，與其餘扶養義務人
    即聲請人之胞姊李思慧共同負擔扶養費。故綜上，聲請人父
    親每月之扶養費即應以3,908元為度【計算式：(12,109－4,2
    94)÷2≒3,908】，逾此範圍難認必要。
  ㈤承上，聲請人目前每月平均收入約24,000元，扣除個人必要
    支出12,109元、父親扶養費3,908元後，剩餘7,983元，而聲
    請人目前負債總額為3,072,732元（卷第7至9頁，包括：台
    新銀行、臺灣土地銀行、第一銀行、台北富邦銀行、國泰世
    華銀行、臺灣新光銀行、聯邦銀行、玉山銀行、匯誠第二資
    產管理股份有限公司、富邦資產管理股份有限公司），以每
    月所餘逐年清償，至少須約32年(計算式：3,072,732÷7,983
    ÷12≒32.07)始能清償完畢，應認其已不能清償債務。此外，
    聲請人無擔保或無優先權之債務總額未逾12,000,000元，且
    無消債條例第6條第3項、第8條或第46條各款所定駁回更生
    聲請之事由存在。則聲請人聲請更生為有理由，應予准許，
    爰命司法事務官進行本件更生程序。
四、依消債條例第11條第1 項、第45條第1 項、第16條第1 項，
    裁定如主文。
中　　華　　民　　國　 110　　年　　8 　　月　　25　　日
                  民事庭　　法　官　賴寶合
以上正本係照原本作成。
本裁定不得抗告。
中　　華　　民　　國　 110　　年　　8 　　月　　25　　日
                            書記官　胡美儀